【裁判字號】    92,金訴,20
【裁判日期】    920620
【裁判案由】    洗錢防制法
【裁判全文】
臺灣臺中地方法院刑事判決                          九十二年度金訴字第二號
    公  訴  人  台灣台中地方法院檢察署檢察官
    被      告  甲○○
右列被告因洗錢防制法案件，經檢察官提起公訴（九十年度偵字第二０一九七號），
本院判決如左：
    主  文
甲○○幫助連續意圖為自己不法之所有，以詐術使人將本人之物交付，處有期徒刑伍
月，如易科罰金，以參佰元折算壹日。
    事      實
一、甲○○明知年約二十七、八歲左右綽號「阿南（男）」之男子，向他人購買金融
    機關之帳戶使用，係欲向不特定之人不法詐財，欲利用人頭帳戶掩飾或隱匿其等
    詐騙所得財物，以避免追查，竟為貪圖小利，而基於幫助「阿南（男）」之男子
    連續詐欺取財之犯意，於民國八十九年十一月間某日，在台中縣烏日鄉某處，將
    其所有之台中郵局第三支局00000000000000號之存摺、提款卡及
    印鑑章與身分證等資料，以新臺幣（下同）一千元之代價出售給「阿南（男）」
    使用，並告知提款密碼與語音轉帳密碼。嗣「阿南（男）」以夾報方式散發廣告
    詐稱可代辦銀行貸款，向不特定之民眾詐騙，而乙○○之夫蘇威榮於九十年四月
    下旬某日見報之後將該廣告內容告知乙○○，渠等均信以為真而欲辦理貸款，乃
    依照廣告上所刊載之電話號碼與自稱「陳專員」之男子聯絡，該自稱「陳專員」
    之男子告稱若要辦理貸款，應先在銀行存有現金，以便徵信，並囑蘇威榮到匯通
    銀行開戶，乙○○乃依照該自稱「陳專員」之男子之指示，於九十年五月三十日
    至高雄市○○○路匯通銀行高雄分行開設0000000000000號帳戶，
    並於九十年六月一日存入四十九萬元，於九十年六月四日存入五十一萬五千元，
    該位自稱「陳專員」之男子為以語音轉帳之方式將乙○○上開存款轉帳至甲○○
    之上開帳戶之內，乃以電話告知乙○○至銀行辦理語音轉帳手續，並指示乙○○
    填寫內容，而於乙○○填寫資料完畢交付銀行行員之後，隨即以語音轉帳之方式
    ，將乙○○上開帳戶內之一百萬元轉入甲○○所有之上開帳戶之內，再將其中二
    十萬元轉帳至台灣中小企業銀行000000000000帳戶之內，並於彰化
    郵局以ＡＴＭ提領十萬元。乙○○於九十年六月四日下午二時餘，至匯通銀行領
    款之時，發覺存款已經被轉入甲○○上開帳戶之內，隨即請求匯通銀行襄理幫忙
    辦理止付甲○○之帳戶。另有方惠玲於九十年六月間見同樣之廣告，也被以上開
    方式詐騙十五萬元，轉帳至上開台灣中小企業銀行000000000000帳
    戶之內。
二、案經方惠玲告訴及由乙○○訴請台中縣警察局報請台灣台中地方法院檢察署檢察
    官偵查起訴。
    理      由
一、被告甲○○雖然坦承有將其所有之上開帳戶存摺及提款卡、印鑑章及身分證等交
    付「阿南（男）」使用並告知提款密碼之事實，然否認有幫助詐欺之犯行，辯解
    稱其係看報紙刊載辦理手機門號送現金之廣告而與「阿南（男）」聯絡，「阿南
    （男）」告稱只要將存簿給他，以後就可以不用繳納電話費，他會為其辦理轉帳
    ，所以其將存摺等資料交給該位「阿南（男）」，不知道「阿南（男）」用以詐
    欺取財，而其所收受之一千元是辦理手機門號所送之現金，並非將帳戶賣給「阿
    南（男）」之代價云云。然查被告於警訊中供稱「我（將儲金簿）賣給阿男一千
    元。」「因我之前曾向他借錢，所以他唆使我辦儲金簿給他使用。」於檢察官偵
    查中，也坦承是將上開帳戶以一千元之價格出售給「阿南」，其於偵查中所為供
    述前後一致而足以採信，其於本院審理時雖然以前詞為辯解，然若其僅係因為辦
    理手機門號而與「阿南（男）」初識，於辦理之後就將個人理財所用最重之各項
    資料交付初相識之人，與常情不符，又稱其稱「阿南（男）」告稱只要將存簿給
    他，以後就可以不用繳納電話費，「阿南（男）」會為其辦理轉帳，更屬無稽。
    查現今金融機構作法，辦理帳戶乃輕而易舉之事，若欲申請帳戶使用，僅需備妥
    身份證明、印章，即可至任何金融機構請領存款帳戶，且無須任何費用。「阿南
    （男）」若需使用帳戶，自行申辦帳戶即可，不必大費周章支付價金購買帳戶使
    用，顯見「阿南（男）」購買存摺帳戶係為供作不法使用，欲掩飾真正身分以避
    免追查，才需花費金錢購買他人帳戶使用，此為一般人所能判斷，而被告係受高
    中教育程度，就此也應能知悉，應當可以預見「阿南（男）」購買帳戶係為做不
    法使用，其所為辯解，乃係推諉卸責之詞，顯無可採。另查，被害人乙○○之夫
    蘇威榮於九十年四月下旬某日見「阿南（男）」以夾報方式所刊登之貸款廣告之
    後將該廣告內容告知乙○○，渠等均信以為真而欲辦理貸款，乃依照廣告上所刊
    載之電話號碼與自稱「陳專員」之男子聯絡，該「陳專員」告稱若要辦理貸款，
    應先在銀行存有現金，以便徵信，並囑蘇威榮到匯通銀行開戶，乙○○乃依照該
    男子之指示，於九十年五月三十日至高雄市○○○路匯通銀行高雄分行開設00
    00000000000號帳戶，並於九十年六月一日存入四十九萬元，於九十
    年六月四日存入五十一萬五千元，該位「陳專員」為以語音轉帳之方式將乙○○
    上開存款轉帳至甲○○之上開帳戶之內，乃以電話告知乙○○至銀行辦理語音轉
    帳手續，並指示乙○○填寫內容，而於乙○○填寫資料完畢交付銀行行員之後，
    隨即以語音轉帳之方式，將乙○○上開帳戶內之一百萬元轉入甲○○所有之上開
    帳戶之內，再將其中二十萬元轉帳至台灣中小企業銀行00000000000
    0帳戶之內，並於彰化郵局以ＡＴＭ提領十萬元。乙○○於九十年六月四日下午
    二時餘，至匯通銀行領款之時，發覺存款已經被轉入甲○○上開帳戶之內，隨即
    請求匯通銀行襄理幫忙辦理止付甲○○之帳戶，又被害人方惠玲於九十年六月間
    見同樣之廣告，也被以上開方式詐騙十五萬元，轉帳至上開台灣中小企業銀行0
    00000000000帳戶之內，此業據被害人乙○○、方惠玲於警訊及檢察
    官偵查中指陳明確，並有上開帳戶之存提款資料在卷可稽，本件事證明確，被告
    犯行堪以認定。
三、查被害人乙○○在匯通銀行高雄分行第0000000000000號帳戶所存
    入之一百萬五千元，已經被「阿南（男）」所組之詐欺集團以語音轉帳之方式將
    其中一百萬元轉帳至甲○○之上開帳戶之內，再將其中二十萬元轉帳至台灣中小
    企業銀行000000000000帳戶之內，並於彰化郵局以ＡＴＭ提領十萬
    元，又被害人方惠玲所有之十五萬元，也被「阿南（男）」轉帳至台灣中小企業
    銀行000000000000帳戶之內，上開款項均已經在「阿南（男）」實
    力支配之下，其此部分行為係連續犯刑法第三百三十九條第一項之詐欺取財既遂
    罪，故核被告所為，係幫助犯刑法第三百三十九條第一項之詐欺取財罪。公訴人
    雖然以「阿南（男）」所詐騙之對象不只被害人乙○○一人，還有被害人方惠玲
    一人，顯見「阿南（男）」係以詐欺為常業而犯刑法第三百四十條之常業詐欺罪
    ，而認為被告係犯洗錢防制法第九條第一項之罪，惟依卷附資料，本院認為仍無
    足夠之證據足以證明「阿南（男）」係以詐欺為常業而犯刑法第三百四十條之常
    業詐欺罪，僅能認定其係連續詐欺取財，是本件起訴法條應予變更。被告幫助他
    人犯罪，係從犯，依刑法第三十條第二項規定，減輕其刑。爰審酌被告之品行、
    犯罪動機、目的、手段、所生危害及犯罪後態度等一切情狀，量處如主文所示之
    刑，並諭知易科罰金之折算標準。
據上論斷，應依刑事訴訟法第二百九十九條第一項前段、第三百條，刑法第三百三十
九條第一項、第三十條第一、二項、第四十一條第一項前段，罰金罰鍰提高標準條例
第一條前段、第二條，判決如主文。
中      華      民      國      九十二    年    六      月    二十    日
                                          法  官     李添興
右正本證明與原本無異。
如不服本判決，應於判決送達後十日內向本院提出上訴狀，上訴於臺灣高等法院臺中
分院( 須附繕本 )。
                                          書記官
中      華      民      國      九十二    年    六      月    二十    日
附錄本案所犯法條全文
中華民國刑法第三百三十九條第一項 (普通詐欺罪)
意圖為自己或第三人不法之所有，以詐術使人將本人或第三人之物交付者，處五年以
下有期徒刑、拘役或科或併科一千元以下罰金。
以前項方法得財產上不法之利益或使第三人得之者，亦同。
前二項之未遂犯罰之。


司法院資訊處製作；財團法人民間司法改革基金會備份。
